臺灣雲林地方法院刑事判決
111年度交易字第110號
公  訴  人  臺灣雲林地方檢察署檢察官
被      告  陳炫樺


上列被告因過失傷害案件，經檢察官提起公訴（111年度調偵字
第60號），本院改以簡式審判程序，並判決如下：
    主     文
陳炫樺犯過失傷害罪，處有期徒刑2月，如易科罰金，以新臺幣1
000元折算壹日。
    事實及理由
一、犯罪事實
    陳炫樺於民國110年4月24日上午12時15分許，駕駛車牌號碼
    00-0000號自用小貨車，沿雲林縣斗南鎮延平路二段由南往
    北方向行駛，行經雲林縣斗南鎮延平路二段與新生一路交岔
    路口時，本應注意車前狀況，而依當時天候晴、日間自然光
    線、路面乾燥、無缺陷及無障礙物等情，並無不能注意之情
    事，竟疏未注意，適有姚華光騎乘車牌號碼000-0000號普通
    重型機車同向行駛於陳炫樺駕駛之自用小貨車前方，詎陳炫
    樺竟剎車不及，由後方追撞撞前方姚華光騎乘之機車，致姚
    華光受有右後背及四肢多處擦挫傷、左膝撞挫傷併血腫、右
    肩撞挫傷等傷害。
二、認定犯罪事實所憑之證據及理由
㈠、被告對上開犯行坦承不諱，並有下列證據可佐：證人即告訴
    人姚華光之證述、國立臺灣大學醫學院附設醫院雲林分院診
    斷證明書1 紙（警卷第19頁）、道路交通事故現場圖、道路
    交通事故調查報告表㈠、㈡各1份（警卷第21至25頁）、雲林
    縣警察局斗南分局道路交通事故當事人酒精測定記錄表1份
    （警卷第27頁）、現場及監視器畫面翻拍照片共10張（警卷
    第37至45頁）、雲林縣警察局斗南分局道路交通事故肇事人
    自首情形記錄表、斗南地磅處過磅明細表1紙（警卷第33頁
    ）、雲林縣警察局舉發違反道路交通管理事件通知單1紙（
    警卷第35頁）、交通部公路總局嘉義區監理所111年6月9 日
    嘉監鑑字第1110061824號函暨所附該所嘉雲區車輛行車事故
    鑑定會嘉雲區0000000 案鑑定意見書1份（本院卷第19至22
    頁）、國仁醫院110年5月3日診斷證明書1份（本院卷第61頁
    ）。是被告自白與客觀事實相符，應可採信。
㈡、至起訴書本來認定之過失情狀是超載導致煞車不及，而超載
    部分確實是違反規定，但觀諸卷內證據，被告最主要是未注
    意車前狀況，此部分業經鑑定屬實；至姚華光所受傷勢部分
    ，因車禍後造成人體傷勢本來就不一定會在第一時間送醫時
    就完全檢出，尤其撞擊的身體部位可能要等待時間經過才會
    浮現，這是因為身體在遇到危急時會有保護機制，諸如腎上
    腺素會分泌、血液加速流動等方式讓人可以應付危急狀況，
    而依據姚華光所述是回到屏東後發現左膝非常不舒服，也隨
    即前往就診，此有國仁醫院診斷證明書在卷可查，是傷勢部
    分應予以增列。
㈢、綜上，被告犯行明確，應依法論科。
三、論罪科刑之理由
㈠、核被告所為，係犯刑法第284條前段之過失傷害罪。
㈡、被告於肇事後，於有偵查犯罪職務之公務員知悉肇事人為何
    人前，已向警方陳明自己是肇事者，此有雲林縣警察局斗南
    分局交通分隊道路交通事故肇事人自首情形紀錄表在卷可查
    ，合於自首之要件，法官審酌其應有面對司法調查及處理車
    禍事件之態度，且也無不應減輕之情狀，依刑法第62條前段
    之規定減輕其刑。
㈢、法官考量刑度之理由：蓋車禍所生之過失傷害或過失致死案
    件，均起因於駕駛人之疏忽所肇致，在行為之本質上並非具
    有故意，且行為之惡性亦難與刑法章典中其他故意犯罪同視
    ，但車禍之事故對被害人而言，乃無端遭遇橫禍，是生命不
    可承受之重，對行為人而言，因此所衍生出之刑事責任與民
    事賠償，即便最後能和被害人達成和解，都勢必付出無數精
    神、金錢及心力上之代價，尤其倘造成不可逆的傷亡局面，
    當會在雙方生命中留下相當難以彌補之傷口，故行為人或被
    害人斷不願意在生命中發生此種意外。從而，面對車禍引發
    之刑事責任，除了車禍發生之原因究竟歸責哪一方外，更重
    要的是行為人在案發後處理之態度，其對於傷者，有無及時
    探望、陸續加以關心，進而使傷者感受到行為人所表現出之
    誠意與付出，也唯有如此，才能使車禍的陰影在肇事者與被
    害人間能盡快平息，期盼在已然陰霾的生命中透出一絲曙光
    。本案中告訴人因車禍受有傷害，幸虧傷勢沒有嚴重到不可
    收拾，但告訴人已經因為車禍大大影響了生活作息，也深受
    車禍後續傷勢治療所苦，可是雙方卻始終無法對賠償達成共
    識，對告訴人來說也是一種二度傷害，佐以本次車禍中，被
    告為肇事原因、目前子女均長大成人、被告年紀已將70歲，
    這樣的年紀其實在反應跟青壯年不能相比，如果被告日後還
    會開車上路，理應多注意是否有駕駛上容易反應不及情及前
    開自首等一切情狀，量處如主文所示之刑（含易科罰金標準
    ）。
四、應適用之法律
    刑事訴訟法第273條之1第1項、第299條第1項前段。
本案經檢察官李松諺偵查起訴；檢察官魏偕峯到庭公訴。
中　　華　　民　　國　　111 　年　　7 　　月　　29　　日
                  刑事第六庭  法  官  王子榮
以上正本證明與原本無異。
如不服本判決應於收受判決後20日內向本院提出上訴書狀，並應
敘述具體理由；其未敘述上訴理由者，應於上訴期間屆滿後20日
內向本院補提理由書（均須按他造當事人之人數附繕本）。告訴
人或被害人不服本判決，應具備理由請求檢察官上訴，及上訴期
間之計算係以檢察官收受判決正本之日期為準。「切勿逕送上級
法院」。
                              書記官  李沛瑩
中　　華　　民　　國　　111 　年　　8 　　月　　1 　　日
附錄本案論罪科刑法條全文：
刑法第284條
因過失傷害人者，處 1 年以下有期徒刑、拘役或 10 萬元以下
罰金；致重傷者，處 3 年以下有期徒刑、拘役或 30 萬元以下
罰金。